臺灣橋頭地方法院民事判決　　　　　　110年度岡簡字第279號
原　　　告　劉月琇　
訴訟代理人　蔡利斌　
被　　　告　黃嘉揚　

上列當事人間請求損害賠償事件，經原告提起刑事附帶民事訴訟
，由本院刑事庭裁定移送前來（110 年度交簡附民字第30號），
本院於民國110 年11 月18日辯論終結，判決如下：
    主  文
被告應給付原告新臺幣肆拾貳萬玖仟貳佰貳拾玖元。
原告其餘之訴駁回。
訴訟費用由被告負擔。
本判決第一項得假執行。
原告其餘假執行之聲請駁回。
    事實及理由
壹、程序部分：被告經合法通知，未於言詞辯論期日到場，核無
    民事訴訟法第386 條各款所列情形，爰依原告聲請，由其一
    造辯論而為判決。
貳、實體部分：
一、原告主張：被告於民國108 年11月22日20時42分許，駕駛BD
    L-2017號小客車，沿高雄市岡山區中山南路由北往南方向行
    駛，行經該路段與河堤路2 段之交岔路口時，本應注意汽車
    行駛至交岔路口時，轉彎車應讓直行車先行，而依當時天候
    、路況，並無不能注意之情狀，竟疏未注意就貿然右轉，剛
    好原告騎乘L8X-988 號機車（下稱系爭機車），同向同車道
    行駛至該處，兩車因而發生碰撞（下稱系爭事故），致原告
    受有左肘、左手、左膝及左小腿擦挫傷、左膝後十字韌帶斷
    裂之傷害（下稱系爭傷害），系爭機車亦受損。爰依民法第
    184 條第1 項前段、第193 條第1 項及第195 條第1 項前段
    規定，請求被告賠償原告所受之損害如下：
  ⒈醫療費用：原告因系爭傷害至光雄長安醫院、義大醫院橋頭
    馬光中醫科診所就醫，而支出醫療費用共計新臺幣（下同）
    110,621 元，請求107,020 元（見本院卷55頁）。
  ⒉交通費用：就診雖因以自用車接受，沒有收據，但依據強制
    汽車責任保險給付標準，請求接送費用2 萬元（本院卷155
    頁、204頁）。
  ⒊看護費用：原告因系爭傷害住院期間及出院後需專人照顧2
    星期，每日看護費用2,200 元，共計支出30,800元（本院卷
    159 頁）。
  ⒋住院膳食費：原告住院期間每日支出伙食費180 元，共計4
    日，合計720 元。
  ⒌工作損失：原告於本件事故發生時擔任產線工作人員，每月
    薪資25,667元，惟因本件事故受傷，自108 年11月22日起至
    同109 年11月24日共計10個月均無法工作，而受有薪資損失
    270,201 元。
  ⒍機車維修費用：原告於本件事故時所騎乘之機車亦因遭被告
    駕車碰撞而毀損，原告已支付必要之維修費用共計2,700 元
    。
  ⒎其他必要支出：因系爭傷害購買紗布、除疤膏，另醫師建議
    自體血小板治療，合計約8 萬元。
  ⒏精神慰撫金：原告因被告之侵權行為受有極大折磨與痛苦，
    爰請求被告賠償精神慰撫金200,000 元。
  ⒐並聲明：被告應給付原告711,441 元。願供擔保，請准宣告
    假執行。
二、被告未以書狀為任何陳述。
三、得心證之理由：
  ㈠本件原告主張之上開事實，除應賠償之金額外，業據其提出
    與所述相符之薪資單、在職證明書、薪資袋、扣繳憑單、帳
    戶明細、估價單、醫療費用單據、診斷證明書、統一發票、
    車資計算等件為證（見本院卷第51至00000000000 頁），並
    經本院依職權調取本院110 年度交簡字第186 號刑事卷核閱
    無誤，又被告已於相當時期受合法之通知，未於言詞辯論期
    日到場，亦未提出書狀爭執，依民事訴訟法第280 條第3 項
    準用同法第1 項規定，視同自認，應認原告上開主張為真實
    。
  ㈡按因故意或過失，不法侵害他人之權利者，負損害賠償責任
    ；汽車、機車或其他非依軌道行駛之動力車輛，在使用中加
    損害於他人者，駕駛人應賠償因此所生之損害；不法侵害他
    人之身體或健康者，對於被害人因此喪失或減少勞動能力或
    增加生活上之需要時，應負損害賠償責任；不法侵害他人之
    身體、健康、名譽、自由、信用、隱私、貞操，或不法侵害
    其他人格法益而情節重大者，被害人雖非財產上之損害，亦
    得請求賠償相當之金額，民法第184 條第1 項前段、第191
    條之2 前段、第193 條第1 項及第195 條第1 項前段分別定
    有明文。再按汽車行駛至交岔路口，轉彎車應讓直行車先行
    ，有道路交通安全規則第102 條第1 項第7 款定有明文。本
    件被告案發時係具有適當之駕駛執照，有被告之汽車駕駛執
    照及道路交通事故調查報告表( 二) -1在卷可佐，自應知悉
    上開規定並注意遵守，且依案發時天候晴、夜間有照明、柏
    油路面乾燥無缺陷、無障礙物且視距良好等，亦有道路交通
    事故調查報告表( 一) 附卷可參，且依被告智識、能力亦無
    不能注意之情事，竟疏未注意前揭規則而貿然右轉，肇致本
    案車禍事故之發生，並致原告受有系爭傷害，已如前述，是
    被告對本件車禍之發生確有過失，且其過失行為與原告所受
    損害間，具有相當因果關係，則原告依據前開規定，請求被
    告賠償其所受之損害，自屬有據，茲就原告請求之各項損害
    及金額是否允當，予以審核論述如下：
  ⒈醫療費用：
    原告主張其因系爭傷害分別至光雄長安醫院、義大醫院橋頭
    馬光中醫科診所就醫，而支出醫療費用共計110,621 元，業
    據提出相關收據為證，堪認屬實，故原告請求107,020 元，
    應予准許。
  ⒉交通費用：
    查原告於事發後確有至義大醫院就診62次，至光雄長安醫院
    就診8 次，有各該診斷書可證（本院卷第57-145頁），本院
    審酌原告所受系爭傷害，確有搭乘計程車之必要，而原告雖
    因有家人接送，而無單據且未實際支出計程車費，但家人因
    接送往返所付出之勞力，非不得以相當之費用予以評價，此
    種基於身分關係之恩惠，自不能加惠於被告，則原告請求被
    告賠償因就醫而支出之交通費用，應非法所不容許。查原告
    住處至義大醫院就診單趟計程車車資為230 元、至光雄長安
    醫院就診單趟計程車車資為155 元，有計程車車資試算結果
    在卷可查（見本院卷第157 頁），以來回計算後，上述就醫
    之車資為14,770元【（285 ×2 ×5 ）＋（400 ×2 ×8 ）
    ＋（115 ×2 ×24）＝14770 】，是原告主張被告應賠償交
    通費14,770元，為有理由，逾此範圍之請求，則屬無據。
  ⒊看護費用：原告主張因系爭傷害住院期間及出院後需專人照
    顧2 星期，業據提出診斷證明為證據（本院卷第161 頁），
    堪認屬實。另其主張每日以2,200 元計算，核與一般市場行
    情相符，故原告請求被告賠償看護費用30,800元，即屬有據
    ，自應准許。
  ⒋住院伙食費：
    原告主張其因系爭車禍受傷，住院治療4 日，支出伙食費72
    0 元部分，核與義大醫療財團法人義大癌症治療醫院109 年
    1 月14日診斷證書內容相符（本院卷第79頁），且原告請求
    每日180 元伙食費，亦與行情相符。是原告請求住院期間支
    出之膳食費用720 元，亦應准許。
  ⒌工作損失：
    原告主張其因本件事故受傷時，在產線擔任工作人員，每月
    薪資為25,667元，然因受系爭傷害休養10個月，而無法工作
    ，計受有10個月無法工作之損失270,201 元乙節，業據其提
    出在職證明書、勞保異動查詢、薪資袋、扣繳憑單、存摺明
    細表等件為證（見本院卷第163 至175 頁）。且依原告所提
    出光雄長安醫院及義大醫院之診斷證明書所示，各該診斷證
    明醫囑所記載原告應休養期間，確與原告主張相符（見本院
    卷第57-61 頁、第79-87 頁），是原告主張其因系爭傷害10
    個月無法工作而受有薪資損失乙節，應堪採信。是本件原告
    因系爭車禍受傷所受薪資損失應為256,670 元（計算式：25
    ,667元×10個月＝256,667 元），是原告請求被告賠償工作
    損失256,6670元，尚屬有據；逾此範圍之請求，則屬無據，
    不予准許。
  ⒍機車維修費用：
    再按不法毀損他人之物者，被害人得請求賠償其物因毀損所
    減少之價額，民法第196 條定有明文。又物被毀損時，被害
    人除得依民法第196 條請求賠償外，並不排除民法第213 條
    至第215 條之適用，依民法第196 條請求賠償物被毀損所減
    少之價額，得以修復費用為估定之標準，但以必要者為限如
    ︰修理材料以新品換舊品，應予折舊（最高法院77年度第9
    次民事庭會議決議、最高法院60年度台上字第1505號判決及
    73年度台上字第1574號判決意旨參照）。經查，被告之前揭
    過失行為肇致本件事故之發生，致原告所有之系爭機車毀損
    等情，已如前述，被告自應就系爭機車之損害負賠償責任。
    而原告主張系爭機車因本件事故毀損之必要維修費用為2,70
    0 元乙節，業據其提出機車維修估價單為證，經核該估價單
    所列各項維修項目均屬零件費用，且與系爭機車受損之情形
    相符，費用亦屬合理，堪認確屬修復系爭機車所必要。惟系
    爭機車於95年2 月出廠，有原告提出之行車執照在卷可參（
    見本院卷第179 頁），已逾3 年之使用期間，揆諸前揭說明
    ，以新品換舊品而更換之零件，自應予以折舊，而依營利事
    業所得稅結算申報查核準則第95條第8 項規定「依固定資產
    提列折舊採用定率遞減法者，以1 年為計算單位，其使用期
    間未滿1 年者，按實際使用之月數相當於全年之比例計算之
    ，不滿1 月者，以月計」，本院依行政院台（86）財字第00
    000 號公布之固定資產耐用年數表及固定資產折舊率表，採
    定率遞減法計算其折舊，即機車耐用年數3 年，每年折舊率
    千分之536 ，然其累積折舊累計費用，總和不得超過該購入
    成本額10分之9 ，則上開維修零件費用2,700 元，折舊後所
    剩殘值應為10分之1 即270 元（計算式：2,700 元×1/10＝
    270 元）。準此，原告得請求系爭機車因本件車禍受損必要
    修復費用270元，逾此部分之請求，則不應准許。
  ⒎其他必要費用：
    原告主張其因受系爭傷害而支出紗布、除疤膏費用，另醫師
    建議自體血小板治療，總計8 萬元云云。惟按當事人主張有
    利於己之事實者，就其事實有舉證之責任。但法律別有規定
    ，或依其情形顯失公平者，不在此限，民事訴訟法第277 條
    定有明文。原告就購買紗布、除疤膏部分，業已提出合計1,
    694 元之發票為證，此部分依原告之傷勢，堪認屬必要費用
    ，應予准許。至超過1,694 元部分，並未提出任何單據證以
    實其說，自無從認其為真正，而難准許。
  ⒏精神慰撫金：
    按不法侵害他人之人格權，被害人受有非財產上損害，請求
    加害人賠償相當金額之慰撫金時，法院對於慰撫金之量定，
    應斟酌實際加害情形、所造成之影響、被害人所受精神上痛
    苦之程度、雙方之身分、地位、經濟狀況及其他各種情形，
    以核定相當之數額（最高法院47年度台上字第1221號、51年
    度台上字第223 號及76年度台上字第1908號判決意旨參照）
    。查原告高職畢業，從事食品行業，109 年間所得約24萬元
    ，名下有汽車、股票；被告高職畢業，從事工，109 年間所
    得約1 萬元，名下亦無財產，有兩造警詢筆錄受詢問人欄資
    料及稅務電子閘門財產所得調件明細表在卷可憑。本院衡酌
    兩造上開身分、地位、經濟狀況，及前揭過失肇事情節，致
    原告受有前開傷害之傷勢程度，對原告身體及精神所造成之
    痛苦等一切情狀，認原告請求精神慰撫金100,000 元之範圍
    內為合理適當，應予准許，逾此範圍之請求，則不應准許。
  ⒐以上，原告得請求被告給付之金額為511,944 元（計算式：
    107,020 元＋14,770元＋30,800元＋720 ＋256,670 元＋
    270 ＋1,694 ＋100,000 元＝511,944 元）。
  ㈢又按保險人依本法規定所為之保險給付，視為被保險人損害
    賠償金額之一部分；被保險人受賠償請求時，得扣除之，強
    制汽車責任保險法第32條定有明文。準此，保險人所給付之
    保險金，可視為被保險人所負損害賠償金額之一部分，受害
    人倘已自保險金獲得滿足，自不得又對被保險人或加害人再
    為請求。經查，本件原告已受領汽車強制責任保險給付82,7
    15元，有原告所提郵局帳戶明細可證，，揆諸前開規定，原
    告已受領之保險給付金額應自被告之賠償金額中扣除，是經
    扣除後，原告得請求之金額為429,229 元（計算式：511,94
    4 元－82,715元＝429,229 元）。
四、綜上所述，原告依民法侵權行為之法律關係，請求被告賠償
    原告429,229 元，為有理由，應予准許，逾此範圍之請求，
    則無理由，應予駁回。
五、本件為適用簡易訴訟程序所為被告部分敗訴之判決，就被告
    敗訴部分，爰依民事訴訟法第389 條第1 項第3 款之規定，
    依職權宣告假執行。原告就其勝訴部分陳明願供擔保請准宣
    告假執行，僅係促使法院之職權發動，無庸為准駁之諭知；
    至原告敗訴部分，其假執行之聲請已失所依附，應併予駁回
    。
六、本件為刑事附帶提起民事訴訟，依刑事訴訟法第504條第2項
    之規定，免納裁判費。惟本件就機車維修費支出部分，非屬
    刑事附帶訴訟免納裁判費之範圍，爰按兩造訴訟勝敗情形及
    衡酌原告本有提起本件訴訟請求損害賠償之必要，而裁判費
    最低費用即為1,000 元，故依民事訴訟法第79條規定，諭知
    訴訟費用之負擔如主文第3 項所示。
中    華    民    國   110    年    12    月    2     日
                  岡山簡易庭  法    官  林揚奇
以上正本係照原本作成。
如不服本判決，應於送達後20日內，向本院提出上訴狀並表明上
訴理由，如於本判決宣示後送達前提起上訴者，應於判決送達後
20日內補提上訴理由書（須附繕本）。
中    華    民    國   110    年    12    月    2     日
                              書 記 官  陳麗如